臺灣高等法院臺南分院刑事判決　　 96年度上更(一)字第227號
上　訴　人
即　被　告　甲○○
　　　　　　　　　　（現於台灣台南監獄台南分監執行中）
上列上訴人因違反毒品危害防制條例案件，不服臺灣臺南地方法
院94年度訴字第75號中華民國94年8月30日第一審判決（起訴案
號：臺灣臺南地方法院檢察署93年度毒偵字第2359號），提起上
訴，暨該署檢察官併案審理（併案案號：94年度毒偵字第2324號
、2422、2601號）經本院判決後，由最高法院發回更審；上訴人
另因違反毒品危害防制條例案件，不服臺灣臺南地方法院95年訴
字第306號中華民國95年4月25日第一審判決（起訴案號：臺灣臺
南地方法院檢察署95年度毒偵字第232號），提起上訴（本院案
號：95年度上訴字第603號），被告於本院審理時為有罪之陳述
，本院裁定進行簡式審判程序合併判決如下：
    主  文
原判決關於施用第一級毒品部分撤銷。
甲○○連續施用第一級毒品，累犯，處有期徒刑壹年肆月，減為
有期徒刑捌月。扣案之第一級毒品海洛因3包，合計淨重2.24公
克，（空包裝總重1.65公克），純度32.93%，純質淨重0.74公克
及滲有第一級毒品海洛因之香煙一支，淨重0.59公克、第一級毒
品海洛因13包，毛重51.26公克，淨重44.04公克（空包裝重7.70
公克），純度5.84%，純質淨重2.57公克、第一級毒品海洛因8小
包（含袋重9.1公克）、用膠帶包裝之海洛因9小包（含膠帶重5.
4公克）、滲有海洛因之香煙2支、第一級毒品海洛因18包，合計
淨重5.74公克（空包裝總重3.93公克），純度19.22%，純質淨重
1.10公克，均沒收銷燬之。扣案之分裝工具1組、夾鏈袋5個、吸
管1支、杓子二支、分裝袋95個、分裝袋一包、分裝袋一盒，均
沒收。
    事  實
一、甲○○前因91年間違反稅捐稽徵法案件，經臺灣雲林地方法
    院以92年度虎簡字第132號判處有期徒刑3月，如易科罰金，
    以300元折算1日確定，於92年10月7日易科罰金執行完畢。
    復因違反毒品危害防制條例案件，經台灣台南地方法院裁定
    送觀察、勒戒後，因無繼續施用傾向，復經臺灣臺南地方法
    院檢察署檢察官於93年10月18日釋放，並於同日以93年度毒
    偵字第1806號為不起訴處分。詎猶未戒除毒癮，復基於施用
    第一級毒品海洛因之概括犯意，自上開不起訴處分確定後某
    日起至95年1月11日止，連續在臺南縣新化鎮拔林376號、
    臺南縣永康市某處、臺南縣永康市○○街44巷1號前車牌961
    7-JF自小客車內、臺南縣永康市○○○路266巷22號3樓之2、
    同市○○路172巷口等地，以將第一級毒品海洛因置入香煙
    內予以吸食之方式，施用第一級毒品海洛因多次。嗣經警於
    93年11月26日11時50分許，在臺南縣永康市○○路一七二巷
    口，見其形跡可疑而對之盤查，當場扣得第一級毒品海洛因
    三包，合計淨重2.24公克，（空包裝總重1.65公克），純度
    32.93%，純質淨重0.74公克及滲有第一級毒品海洛因之香煙
    一支，淨重0.59公克，並經其同意採集尿液，送驗後呈嗎啡
    陽性反應；又於94年6月7日凌晨1時55分許，在臺南縣永康
    市○○○路266巷22號Ｅ棟3樓之門口為警查獲，經其同意採
    集尿液送驗後呈嗎啡陽性反應；又於94年9月13日11時30分
    許，在臺南縣永康市○○○路266巷22號3樓之2，經警扣得第
    一級毒品海洛因13包，毛重51.26公克，淨重44.04公克（空
    包裝重7.70公克），純度5.84%，純質淨重2.57公克及其所
    有供其分裝第一級、第二級毒品以供吸食用之分裝工具1組
    ，並經其同意採集尿液，送驗後呈嗎啡陽性反應；又於94年
    9月30日22時30分許，在臺南縣永康市○○街44巷1號健豐超
    商前，為警扣得第一級毒品海洛因8小包（含袋重9.1公克）
    、用膠帶包裝之海洛因9小包（含膠帶重5.4公克）、滲有海
    洛因之香煙2支、其所有供施用第一級、第二級毒品用之吸
    管1支、供其分裝第一級、第二級毒品以供吸食用之夾鏈袋5
    個，及與施用毒品無關之葡萄糖一小包。又於95年1月11日
    20時許在其位於臺南縣永康市○○○路266巷22號Ｅ棟3樓之
    住處，為警查獲，並經其同意採集尿液，送驗後呈嗎啡陽性
    反應，並扣得第一級毒品海洛因18包，合計淨重5.74公克（
    空包裝總重3.93公克），純度19.22%，純質淨重1.10公克，
    及甲○○所有供其施用第一級毒品海洛因之杓子二支、分裝
    袋95個、分裝袋一包、分裝袋一盒。
二、案經臺南縣警察局永康分局及新化分局、南投縣警察局集集
    分局報請臺灣臺南地方法院檢察署檢察官偵查起訴及移送併
    辦。
    理  由
一、本件係經被告甲○○於準備程序當庭表示認罪，而經本院裁
    定以簡式審判程序加以審理，則依據刑事訴訟法第二百七十
    三條之二、同法第一百五十九條第二項之規定，不適用傳聞
    法則有關限制證據能力之相關規定，合先敘明。
二、上揭上訴人即被告甲○○如何連續施用第一級、第二級毒品
    等事實，迭據被告甲○○於警詢、偵查、原審及本院審理時
    坦承不諱。且其於93年11月26日、94年6月7日、94年9月13
    日、95年1月11日經警採尿送驗結果均呈嗎啡及安非他命陽
    性反應，有臺南縣衛生局93年12月3日衛收字第0930029165
    號檢驗成績書（見93年度毒偵字第2359號偵卷第20頁）、長
    榮大學94年6月23日、94年9月29日確認報告（見永康分局第
    0000000000號卷宗第7頁及本院卷第46頁）、中山醫學大學
    附設醫院藥物濫用檢測中心報告乙紙（見臺灣臺南地方法院
    檢察署95年度毒偵字第232號卷第29頁）在卷可稽。此外被
    告持有經警於93年11月26日扣案之白粉三包合計淨重2.24公
    克，（空包裝總重1.65公克），純度32.93%，純質淨重0.74
    公克及滲有第一級毒品海洛因之香煙一支，淨重0.59公克，
    經法務部調查局鑑定結果，含有第一級毒品海洛因成分，有
    法務部調查局93年12月28日調科壹字第200005301號鑑定通
    知書、該局94年1月10日調科壹字第200005311號鑑定通知書
    二紙附卷可佐（見93年度毒偵字第2359號偵卷第8、8-1頁）
    ；被告再於94年9月13日11時30分許，經警扣得之白粉13包
    ，毛重51.26公克，淨重44.04公克（空包裝重7.70公克），
    純度5.84%，純質淨重2.57公克，經法務部調查局鑑定結果
    ，含有第一級毒品海洛因成分，有法務部調查局94年11月18
    日調科壹字第200005868號鑑定通知書乙紙附卷可稽。（見
    本院上訴卷第78頁）；同年月30日經警扣得之第一級毒品海
    洛因8小包（含袋重9.1克）、用膠帶包裝之海洛因9小包（
    含膠帶重5.4公克），亦均經檢出嗎啡、反應，此有臺南縣
    警察局永康分局毒品初步檢驗報告書、臺南縣警察局新化分
    局毒品初步檢驗報告書在卷可憑。同日另扣案之香煙二支，
    經送請法務部調查局鑑定結果均有第一級第6項毒品海洛因
    成分殘留，亦有法務部調查局96年6月28日調科壹字第09622
    161710號鑑定書附卷可稽（見本院更一審卷第三十九頁）。
    於95年1月11日20時許在其位於臺南縣永康市○○○路266巷
    22號Ｅ棟3樓之住處查扣之白色粉末18包，合計淨重5.74公
    克（空包裝總重3.93公克），純度19.22%，純質淨重1.10公
    克，經送請法務部調查局鑑定結果均有第一級第6項毒品海
    洛因成分殘留，亦有法務部調查局95年3月23日調科壹字第
    200006092號鑑定書附卷可稽（見臺灣臺南地方法院95年度
    訴字第306號卷第15頁）及甲○○所有供其施用第一級毒品
    海洛因之杓子二支、分裝袋95個、分裝袋一包、分裝袋一盒
    為證。此外，又有夾鏈袋5個、吸管1支、分裝工具1組扣案
    可資佐証，堪認被告自白與事實相符而可信採。
三、被告前因違反毒品危害防制條例案件，經原審裁定送觀察、
    勒戒後，因無繼續施用傾向，復經臺灣臺南地方法院檢察署
    檢察官於93年10月18日釋放，並以93年度毒偵字第1806號為
    不起訴處分，有臺灣臺南地方法院檢察署檢察官93年度偵字
    第1806號不起訴處分書、臺灣臺南地方法院檢察署刑案資料
    查註紀錄表、臺灣高等法院被告全國前案紀錄表等件在卷可
    按，則其於觀察、勒戒後，因無繼續施用傾向，經釋放後，
    五年內再犯本件施用毒品犯行，可堪認定。本件事證已臻明
    確，被告連續施用第一級毒品之犯行堪以認定。
四、被告行為後，刑法及刑法施行法業於94年2月日經總統以華
    總一義字第09400014901號令修正公布，並於95年7月1日施
    行（下稱新刑法，修正前刑法下稱舊刑法），參酌最高法院
    95年5月23日刑事庭第8次會議決議，新刑法第2條第1項規定
    ，係規範行為後法律變更所生新舊法律比較適用準據法，於
    新刑法施行後，應適用新刑法第2條第1項規定，為從舊從輕
    比較。另比較時應就罪刑有關之共犯、未遂犯、想像競合犯
    、牽連犯、連續犯、結合犯，以及累犯加重、自首減輕暨其
    他法定加減原因（如身分加減）與加減比例等一切情形，本
    於統一性及整體性原則，綜其全部罪刑結果，而為比較。茲
    分述如下:
    (一)按行為後法律修正，致行為時與裁判時之法律規定不同，
    而有刑法第2條第1項行為後法律變更之情形者，應比較新舊
    法，依「從舊從輕」之法則，適用最有利於行為人之法律，
    又所稱「法律變更」應係指刑罰法律變更，即犯罪構成要件
    或處罰之內容變更，或「罪」「刑」雖未變更，但因法條修
    正結果，使刑罰之實質內容發生變動而輕重之別者而言。被
    告行為後，於94年1月7日修正，同年2月2日公布，95年7月1
    日修正施行之新刑法，已刪除第56條連續犯之規定，原屬連
    續犯之數個犯罪行為，依新法應論以數罪，併合處罰之，而
    依修正前之刑法第56條規定，則論以裁判上一罪，顯然罪刑
    之處罰內容發生變動，此部份之修正，自屬法律變更，應有
    新舊法之比較適用，經比較新舊法結果，以舊法較有利於行
    為人，依刑法第2條第1項前段規定，應依修正前刑法第56條
    連續犯規定，論以一罪，併加重其刑（最高法院95年5月23
    日第8次刑事庭會議決議參照）。
    (二)修正前刑法第47條規定，受有期徒刑之執行完畢，或受無
    期徒刑或有期徒刑一部之執行而赦免後，5年以內再犯有期
    徒刑以上之罪者，為累犯，修正後第47條第1項則規定，5年
    以內「故意」再犯有期徒刑以上之罪者，為累犯，明顯限縮
    以「故意」再犯者為限，始成立累犯（將過失犯排除於累犯
    適用之外）。可見，過失犯罪在累犯之評價上已為變更，惟
    因本件被告甲○○係受有期徒刑之執行完畢後，5年以內「
    故意」再犯本件有期徒刑以上之罪，並不在修正之涵攝範圍
    ，該類型（故意）修正前後實無變更可言（因依照修正前後
    之規定，故意犯罪均會構成累犯，且加重之上限均相同，僅
    係法律將過失犯排除在外，就故意犯而言，法律實質上並無
    變更可言，且如認此情形，亦有新舊法之比較適用，惟因比
    較前後，並無不同，亦失其比較之意義，況探諸刑法第2條
    第1項比較之意旨厥在於就同一行為，不同時期之法規對其
    均有規範，比較前後，產生對行為人有利或不利之情況，而
    應依該準據法決定應適用何時期之法律，可見，要比較之另
    一要件應係建構在法律修正前後產生利或不利之情形，而本
    類型既無有利不利之情形，實非刑法第2條比較之立法真意
    所在，自無須比較。），故就被告甲○○涉及累犯部分，應
    無涉及比較之問題【惟認應適用修正前刑法第47條】。
五、核被告所為，係犯毒品危害防制條例第10條第1項之施用第
    一級毒品罪。其施用毒品海洛因先後之持有第一級毒品之行
    為，應分別為其施用行為所吸收，均不另論罪；又被告前後
    多次施用第一級毒品，時間緊接，且犯罪構成要件相同，顯
    各係基於概括之犯意反覆為之，應各依連續犯論以一罪，並
    分別加重其刑。公訴意旨（93年度毒偵字第2359號）雖僅就
    被告自93年11月21日起至同年月25日止施用第一級毒品海洛
    因之犯行予以起訴，惟其餘犯行與起訴論罪科刑犯行，依上
    開所述，有連續關係，屬裁判上一罪，本院自應併予審理。
    按被告前因91年間違反稅捐稽徵法案件，經原審判處有期徒
    刑3月，如易科罰金，以300元折算一日確定，於92年10月7
    日易科罰金執行完畢，此亦有臺灣高等法院被告全國前案紀
    錄表可按，其受有期徒刑執行完畢，於五年以內再犯本件有
    期徒刑以上之罪，為累犯，應分別依刑法第47條之規定，遞
    加重其刑。又按中華民國九十六年罪犯減刑條例業經立法院
    於96年6月15日三讀通過，並定於96年7月16日施行。而犯罪
    在中華民國96年4月24日以前者，除本條例另有規定外，依
    下列規定減刑：一、死刑減為無期徒刑。二、無期徒刑減為
    有期徒刑二十年。三、有期徒刑、拘役或罰金，減其刑或金
    額二分之一。中華民國九十六年罪犯減刑條例第2條第1項定
    有明文。經查，被告甲○○於上開臺灣臺南地方法院檢察署
    93年度毒偵字第1806號不起訴處分確定後某日起至95年1月
    11日止所犯毒品危害防制條例第10條第1項之施用第一級毒
    品罪，其犯罪時間，在中華民國96年4月24日以前，所犯上
    開之罪，復無不得減刑之例外情形，自合於上開條例第2條
    第1項第3款之規定，均應予減刑。
六、原審以被告罪証明確，因予論罪科刑，固非無見。但查，被
    告連續施用第一級毒品之時間，係自臺灣臺南地方法院檢察
    署93年10月18日所為93年度毒偵字第1806號不起訴處分確定
    後某日起至95年1月11日止，原審僅論及被告自93年11月21
    日起至同年月25日止之犯行，顯有未當，被告上訴請求從輕
    量刑，雖無理由，但原判決既有上開可議之處，即屬無可維
    持，應由本院予以撤銷改判，又本件係因原審認定連續犯之
    次數及時間均較本院認定之施用之時間及次數為少，致適用
    之法條不當而撤銷，依法本院自得諭知較重於原審判決之刑
    ，合先敘明。爰審酌被告前因施用毒品案件，經送觀察、勒
    戒後，仍再犯本案，顯見被告未能戒除毒癮，被告犯罪之動
    機、手段，其施用毒品僅係對自我身心健康之自戕行為，尚
    未嚴重破壞社會秩序，且犯罪後坦承犯行，態度良好等一切
    情狀，量處如主文所示之刑，並定其應執行刑。
七、扣案之「第一級毒品海洛因3包，合計淨重2.24公克，（空
    包裝總重1.65公克），純度32.93%，純質淨重0.74公克及滲
    有第一級毒品海洛因之香煙一支，淨重0.59公克」、「第一
    級毒品海洛因13包，毛重51.26公克，淨重44.04公克（空包
    裝重7.70公克），純度5.84%，純質淨重2.57公克」、「第
    一級毒品海洛因8小包（含袋重9.1公克）、用膠帶包裝之海
    洛因9小包（含膠帶重5.4公克）、滲有海洛因之香煙2支」
    、「第一級毒品海洛因18包，合計淨重5.74公克（空包裝總
    重3.93公克），純度19.22%，純質淨重1.10公克」，應依毒
    品危害防制條例第18條第1項前段沒收銷燬之。扣案之供分
    裝第一級毒品以供吸食用之分裝工具1組、夾鏈袋5個、吸管
    1支、施用第一級毒品海洛因之杓子二支、分裝袋95個、分
    裝袋一包、分裝袋一盒，均屬被告所有，供其分裝第一級、
    毒品供其施用毒品之用，分裝袋為供包裝毒品海洛因防潮以
    供施用之用，均應依刑法第38條第1項第2款規定沒收之。至
    於扣案之葡萄糖一小包係因被告罹患糖尿病，於被告頭暈時
    食用，與其施用毒品海洛因、安非他命犯行並無關連，業據
    被告供明在卷（見本院上訴卷第56頁），爰不另為沒收之宣
    告。
據上論結，應依刑事訴訟法第369條第1項前段、第364條、第299
條第1項前段、第370條但書、毒品危害防制條例第10條第1項、
第18條第1項前段、刑法第11條前段、第2條第1項、第38條第1項
第2款，修正前刑法第56條、第47條，中華民國九十六年罪犯減
刑條例第2條第1項第3款、第7條、第9條，判決如主文。
本案經檢察官劉得鉦到庭執行職務。
中　　華　　民　　國　　96　　年　　8　　月　　14　　日
                  刑事第六庭  審判長法　官  蔡崇義
                                    法　官  董武全
                                    法　官  曾文欣
以上正本證明與原本無異。
如不服本判決，應於收受本判決後十日內向本院提出上訴書狀。
其未敘述上訴理由者並得於提起上訴後十日內向本院補提理由書
狀（均須按他造當事人之人數附繕本）「切勿逕送上級法院」。
　　　　　　　　　　　　　　　　　　書記官  李育儒
中　　華　　民　　國　　96　　年　　8 　　月　　15　　日
附錄：本判決論罪科刑法條
毒品危害防制條例第10條
施用第一級毒品者，處6月以上5年以下有期徒刑。
施用第二級毒品者，處3年以下有期徒刑。
